臺中高等行政法院裁定　　　　　　　　　　　　　　　九十三年度訴字第四一二號
　　原　　　告　甲○○
　　被　　　告　財政部臺灣省中區國稅局
　　代　表　人　乙○○
　　訴訟代理人　丙○○
右當事人間因綜合所得稅事件，原告不服財政部中華民國九十三年七月二十三日台財
訴字第○九三○○三一○八一號訴願決定（案號：第00000000號），提起行
政訴訟，本院裁定如左：
    主　文
原告之訴駁回。
訴訟費用由原告負擔。
    理　由
一、按「納稅義務人對於核定稅捐之處分如有不服，應依規定格式，敘明理由，連同
    證明文件，依左列規定，申請復查：一、依核定稅額通知書所載有應納稅額或應
    補徵稅額者，應於繳款書送達後，於繳納期間屆滿翌日起算三十日內，申請復查
    。」為稅捐稽徵法第三十五條第一項第一款所明定。
二、原告係振利汽車貨運有限公司（以下簡稱振利公司）股東，該公司截至八十三年
    度未分配盈餘累積數新台幣（下同）二一、六二八、九七二元超過已收資本額一
    ０、０００、００元，未依規定辦理增資、分配或加徵營利事業所得稅，被告所
    屬彰化縣分局乃以該公司未分配盈餘累積數按原告出資比例計算，核定其八十六
    年度營利所得四、三二五、七九四元，歸課綜合所得總額四、七九七、０九四元
    ，補徵應納稅額一、０二六、七三七元。本件核定稅額繳款書已於八十八年一月
    十二日合法送達，有掛號郵件收件回執可稽（見原處分卷第五十二頁），其限繳
    日期為八十八年一月十六日至同年月二十五日，復查申請之末日為同年二月二十
    四日，原告遲至九十三年一月二日始提出申請，已逾法定不變期間，原告雖主張
    係依據稅捐稽徵法第二十八條規定就被告因適用法令錯誤及顯不存在之所得，要
    求就其不存在及類推適用民法上「不當得利」之規定申請重新更正。非申請復查
    ，並無逾期申請復查可言，又振利公司截至八十三年度未分配盈餘強制分配，經
    查該年度之所得於八十四年十二月十六日由被告機關核定，依所得稅法第七十六
    條之一規定，如要強制歸戶應於八十五年即實施，而不應併入八十六年度合併計
    算。且本案於九十二年始移送法院強制執行，已失去核課期間及徵收期間之有效
    期限，被告機關無權補徵。另該公司被強制停業迄今已逾三年，除已喪失原有經
    營能力外，更無再生重整之契機，該公司前被核課之營利事業所得稅迄無能力繳
    納，又要對毫無能力也從未實際收到任何所得之人頭股東強予課稅，實欠公允云
    云。然查原告九十三年一月二日更正申請書，雖載為「更正申請書」（見本院卷
    第二十二頁至第二十四頁及原處分卷第三十二頁至第三十四頁），惟查其主旨載
    為「申請更正本人及配偶民國八十六年綜合所得稅核定金額，並減除強制歸戶所
    增加之稅額，敬請重新查核。」，其說明內容則係主張無系爭營利所得，而對於
    被告核定應納稅額之處分有所不服，並非對核定稅額通知書之記載或計算錯誤，
    請求更正，且原告迄未繳納系爭稅款，並不符合稅捐稽徵法第二十八條所規定：
    「納稅義務人對於因適用法令錯誤或計算錯誤溢繳之稅款，得自繳納之日起五年
    內提出具體證明，申請退還；....。」，又原告九十三年三月一日復查申請書，
    雖有引述稅捐稽徵法第二十八條規定，惟該申請書之類別載為「復查申請書」，
    法令依據除引據上開稅捐稽徵法第二十八條規定外，尚引據稅捐稽徵法第三十五
    條及民法第一百七十九條規定，並於主旨欄敘明「謹請准予復查」（見原處分卷
    第三十六頁至第四十一頁復查申請書、本院卷第十六頁至第二十一頁），嗣更於
    九十三年三月十六日向被告提出「撤回部分復查申請書」（見原處分卷第四十二
    頁）。從而被告認原告為申請復查之意，以復查程序辦理，以其申請復查逾期，
    予以駁回，核無違誤，訴願決定予以維持，亦無不合，原告提起本件行政訴訟，
    顯非合法，應予駁回，其實體上之爭執，毋庸再予審究。至本案如有因適用法令
    錯誤或計算錯誤致溢繳稅款之情形，原告自應依稅捐稽徵法第二十八條規定，另
    案向被告申請退稅，附此敘明。
三、依行政訴訟法第一百零七條第一項第十款、第一百零四條、民事訴訟法第九十五
    條、第七十八條，裁定如主文。
中　　華　　民　　國　　九十三　　　年　　　十一　　　月　　二十九　　　日
                 臺 中 高 等 行 政 法 院   第 三 庭
                                審 判 長 法      官　王　茂　修
                                         法      官　許　金　釵
                                         法      官　莊　金　昌
右正本證明與原本無異。
如不服本裁定，應於裁定送達後十日內以書狀敘明理由，經本院向最高行政法院提起
抗告（須依對造人數附具繕本）；並應預繳送達用雙掛號郵票三九○元（三十四元及
五元郵票各十份)。
中　　華　　民　　國　　九十三　　　年　　　十一　　　月　　二十九　　　日
　　　　　　　　　　　　　　　　　　　　 法院書記官　邱  吉  雄
